臺灣嘉義地方法院交通事件裁定　　　　100年度交聲字第393號
原處分機關　交通部公路總局嘉義區監理所嘉義市監理站
異　議　人　陳致聰
即受處分人
上列受處分人因違反道路交通管理處罰條例案件，對於交通部公
路總局嘉義區監理所嘉義市監理站民國100年3月7日所為之裁決
（嘉監義裁字第裁76-U00000000號裁決書），聲明異議，本院裁
定如下：
    主  文
原處分撤銷。
陳致聰汽車駕駛人，駕車在鐵路平交道，警鈴已響、閃光號誌已
顯示，遮斷器開始放下，仍強行闖越，處罰鍰新臺幣壹萬元，記
違規點數參點，並施以道路交通安全講習。
    理  由
一、原處分機關略以：受處分人陳致聰於民國99年12月28日13時
    9分許，駕駛4388-GE號自用一般小貨車，行經嘉義縣民雄鄉
    ○○路平交道，警鈴已響、閃光號誌已顯示，仍強行闖越該
    平交道，為內政部警政署鐵路警察局第三警務段嘉義分駐所
    員警逕行舉發，受處分人依限期到案提出申訴，該站於100
    年3月7日以嘉監義裁字第裁76-U00000000號裁決書，依道路
    交通管理處罰條例第54條第1款、第63條第1項第3款、第24
    條第1項第4款規定，裁處受處分人罰鍰新臺幣（下同）1萬
    元，記違規點數3點，並施以道路交通安全講習（裁決書主
    文漏未記載後2項），逾期則依裁決書處罰主文規定裁處，
    於法並無不合等語。
二、本件聲明異議意旨略以：因平交道柵欄升起又放下的時間太
    快，讓車子無法順利在時間內通過，後面又有車子，如果緊
    急煞車怕後面車子會衝上來云云。
三、按汽車駕駛人，駕車在鐵路平交道有遮斷器開始放下，或警
    鈴已響、閃光號誌已顯示，仍強行闖越者，處6,000元以上
    12,000元以下罰鍰，並記違規點數3點，汽車駕駛人有違反
    道路交通管理處罰條例第54條規定者，應接受道路交通安全
    講習，道路交通管理處罰條例第54條第1款、第63條第1項第
    3款及第24條第1項第4款定有明文。次按汽車行駛中，駕駛
    人看到鐵路平交道標誌或標線後，應即將速度減低至時速15
    公里以下，接近平交道時，該鐵路平交道設有遮斷器者，如
    遮斷器已放下時，應即暫停，俟遮斷器開放後，始得通過；
    如設有警鈴及閃光號誌者，警鈴已響，閃光號誌已顯示，駕
    駛人應暫停俟火車通過後，看、聽鐵路兩方確無火車駛來，
    始得通過，道路交通安全規則第104條第1項第1款、第2款亦
    定有明文。
四、經查：
  (一)本件受處分人於99年12月28日13時9分許，駕駛4388-GE號自
    用一般小貨車，行經嘉義縣民雄鄉○○路○○道，警鈴已響
    、號誌已顯示，遮斷器已開始放下，仍強行闖越該平交道，
    為內政部警政署鐵路警察局第三警務段嘉義分駐所員警逕行
    舉發等情，有舉發違反道路交通管理事件通知單1份、違規
    採證照片2份及職務報告1份等附卷可稽，足認受處分人確有
    上揭違規情事。
  (二)雖受處分人以上詞置辯，然一、內政部警政署鐵路警察局第
    三警務段嘉義分駐所在嘉義縣民雄鄉○○路○○道，設置微
    電腦自動照相機，拍照闖越平交道車輛。平交道警鈴號誌與
    該平交道微電腦照相機之秒差設定為：於平交道警鈴響起、
    閃光號誌先顯示6秒、遮斷器啟動1秒後（警鈴號誌顯示7秒
    ），才開始拍攝違規車輛。依據採證相片兩張顯示，受處分
    人於99年12月28日13時9分，駕駛車號4388-GE號自用一般小
    貨車行至平交道，當時平交道警鈴響起、閃光號誌已顯示6
    秒、遮斷器啟動2.6秒（第2張3.6秒）後，受處分人仍由東
    向西闖越平交道，有職務報告1份在卷可參，足見遮斷器開
    始放下時，警鈴仍響，閃光號誌仍顯示，是受處分人於進入
    平交道之8.6秒前，警鈴已響、閃光號誌已顯示，於2.6秒前
    遮斷器已開始放下。再者，受處分人駕駛自用一般小貨車穿
    越上揭平交道時，車速為每小時14公里，有採證照片1份附
    卷可考（照片V=14即表示時速14公里），以受處分人時速14
    公里之車速推算違規人8.6秒前位置，距離平交道警鈴號誌
    位置33.44公尺（14,000公尺3,600秒8.6秒＝33.44公尺
    ），即可聽見警鈴已響，看見閃光號誌已顯示，於2.6秒前
    位置，距離平交道遮斷器位置10.11公尺（14,000公尺3,6
    00秒2.6秒＝10.11公尺），即可看見遮斷器已開始放下，
    是受處分人進入平交道時仍有相當距離，尚無不能煞停自用
    一般小貨車之情事，竟仍繼續行駛強行闖越，其違規行為明
    確。
  (三)觀諸卷附採證照片，當時天候晴，日間自然光線，無障礙物
    ，視距良好，受處分人駕駛之自用一般小客車與前方車輛仍
    有相當距離，該路段並無壅塞之情形，且自用一般小貨車後
    方亦無其他車輛夾及之情，堪認該路段之車流，尚屬順暢，
    益徵受處分人應有足夠空間得謹慎判斷。輔以自警鈴響起、
    閃光號誌顯示後6秒，遮斷器才開始放下，受處分人於聽見
    警鈴已響，看見閃光號誌已顯示，遮斷器已開始放下，即應
    減速準備停車，俟火車通過後再行通過，故不論從受處分人
    當時之空間、時間以觀，均得從容判斷，是受處分人上開所
    辯，顯係卸責之詞，委無足採。
五、綜上所述，受處分人上揭違規行為明確，本件異議為無理由
    。按聲明異議程序，屬司法救濟途徑之一環，應由法院審查
    受處分人所涉之違規事實是否成立、原處分所適用之法條是
    否正確及裁罰是否適當等事項，準此，法院負有司法審查之
    作用，對原處分失當時，應自為處分（臺灣高等法院98年法
    律座談會刑事類提案第23號研討結果參照）。雖原處分機關
    於100年3月14日嘉監義四字第1002001090號函，載明本件裁
    處受處分人「記違規點數3點，並施以道路交通安全講習」
    ，然裁決書主文既漏未記載，且未重新製作裁決書對外送達
    ，原處分難認為允當，自應由本院撤銷原處分，依道路交通
    管理處罰條例第54條第1款、第63條第1項第3款、第24條第1
    項第4款，對受處分人裁定如主文第2項所示。
六、據上論斷，應依道路交通管理處罰條例第87條第2項，道路
    交通案件處理辦法第19條前段，裁定如主文。
中    華    民    國   100    年    3     月    21    日
                    交通法庭  法  官  卓春慧
上列正本證明與原本無異。
如不服本裁定，應於裁定送達後5日內向本院提出抗告狀（應附
繕本）。
中    華    民    國   100    年    3     月    21     日
                              書記官  李玫娜